【裁判字號】    89,上易,689
【裁判日期】    890425
【裁判案由】    侵占
【裁判全文】
臺灣高等法院臺南分院刑事判決          八十九年度上易字第六八九號  Ａ
      上  訴  人  臺灣臺南地方法院檢察署檢察官
      被      告  甲  ○  ○
右上訴人因被告侵占案件，不服臺灣臺南地方法院八十八年度易緝字第一八六號中華
民國八十九年二月二十九日第一審判決（起訴案號：臺灣臺南地方法院檢察署八十七
年度偵字第一四七六九號），提起上訴，本院判決如左：
      主      文
上訴駁回。
      理      由
一、公訴意旨略以：被告甲○○意圖為自己不法之所有，於民國（下同）八十七年七
    、八、九月，先後受告訴人乙○○之寄託，收受持有告訴人所交付之服飾一批，
    並以寄賣之方式由其出售後，扣除其應得之利潤，應將款項交付予告訴人，詎其
    將告訴人所交付價值新臺幣（下同）十三萬四千六百元（起訴書誤載為十三萬八
    千六百九十元）之服飾售罄後，竟拒將該款交還告訴人而予以侵占入己，嗣經告
    訴人追索僅歸還七千元。案經告訴人訴請偵辦，因認其涉犯有刑法第三百三十五
    條第一項之侵占罪嫌云云。
二、按犯罪事實應依證據認定之，無證據不得推定其犯罪事實；又不能證明被告犯罪
    者，應諭知無罪之判決，刑事訴訟法第一百五十四條、第三百零一條第一項分別
    定有明文。公訴人認被告涉犯有上開侵占之罪嫌，係以告訴人之指訴，及有被告
    所簽發面額分別為三萬三千五百元、三萬五千九百元、六萬五千二百元之本票三
    紙，暨有電話談話錄音節錄等由為論據。訊據被告固不諱言有受告訴人寄賣代售
    服飾，並尚欠十三萬四千六百元貨款未償之事實；惟矢口否認有何侵占之犯行，
    辯稱：告訴人係將服飾以寄賣方式委請其出售，其則賺取超出委賣底價之利潤，
    告訴人每月均前來盤點結算，其並未將告訴人所寄賣之衣物侵占入己，僅係寄賣
    衣物出售後所得貨款未按時支付，應與侵占罪之構成要件不同，且其與告訴人生
    意往來二年餘均無糾葛，本次係因其召集互助會被會員倒會拖累，致一時無法支
    付貨款，其無侵占之故意云云。經查告訴人係於八十七年五月間，即開始將服飾
    寄交被告出售，五、六月間貨款均有結清，惟七至九月貨款則未清償，告訴人已
    將所餘服飾收回，被告清償部份貨款後尚欠十三餘萬元等情，不惟已迭據被告所
    辯明，並為告訴人在原審所自承，是被告積欠告訴人者，僅係寄賣服飾出售後之
    貨款無疑。而按服飾行將服飾衣物交寄於他人所經營之門市，由該門市代為出售
    ，並定期結算出售所得，代售門市則獲取超出寄賣底價之利潤，服飾行與代售門
    市間之法律關係，就受寄代售之服飾部份，雖可認係屬民法上之寄託契約，亦即
    寄託之服飾仍屬寄託人之所有物，其所有權並未移轉於受寄託出售之門市；惟就
    出售服飾所得之貨款而言，因金錢屬不特定物，受託門市僅負有給付與出售所得
    相同種類、品質、數量金錢之義務，而無須亦不可能將出售服飾所獲得之金錢特
    定，將之認屬寄賣服飾之轉換，是寄賣之服飾行對於代售門市所得貨款僅有請求
    給付之債權，而不能認該貨款於代售門市取得時即屬寄賣服飾行所有之物。被告
    受寄為告訴人代售服飾，既已將所餘服飾返還告訴人而未將之侵占，則其延不清
    償出售所得貨款，要屬民事上違約之法律問題，尚與侵占之犯罪構成要件有間。
    綜上足認被告所辯尚非不可採信，此外復查無其他積極證據，足證被告有被訴之
    犯行，本件不能證明被告犯罪。原審為此依刑事訴訟法第三百零一條第一項規定
    ，為被告無罪判決之諭知，經核並無不合。檢察官上訴意旨，指摘原判決不當，
    為無理由，應予駁回。
三、據上論斷，應依刑事訴訟法第三百六十八條，判決如主文。
本案經檢察官張斗輝到庭執行職務。
中    華    民    國      八十九      年      四      月      二十五    日
                                  臺灣高等法院臺南分院刑事第二庭
                                      審判長法官  游    明    仁
                                            法官  王    浦    傑
                                            法官  林    永    茂
右正本證明與原本無異。
不得上訴。
                                      法院書記官  楊    清    旺
中    華    民    國      八十九      年      四      月      二十六    日


司法院資訊處製作；財團法人民間司法改革基金會備份。
